臺灣新北地方法院三重簡易庭民事判決
                                  110年度重簡字第1823號
原      告  一如資產管理股份有限公司

法定代理人  張泰昌  
訴訟代理人  陳淑玲律師
複代理人    余家斌律師
被      告  陳銘健  


            陳銘勗  
兼  上一人
訴訟代理人  陳麗如  
被      告  林崇明  
            林文裕  
            林翊璇  
            莊秋生  
            莊秋齡  
            林有溪（即陳深望之繼承人）

            林世茂（即陳深望之繼承人）

            林世沛（即陳深望之繼承人）

            林世平（即陳深望之繼承人）

            林清慧（即陳深望之繼承人）

            林美如（即陳深望之繼承人）

            林錦葱（即陳深望之繼承人）


            王里芳（即陳深望之繼承人）

            王彥翔（即陳深望之繼承人）


            王彥羢（即陳深望之繼承人）

            王德雄（即陳深望之繼承人）

            王阿菊（即陳深望之繼承人）


            王秀美（即陳深望之繼承人）

            王秀琴（即陳深望之繼承人）


            邱陳園（即陳深望之繼承人）

            施榮洲（即陳深望之繼承人）

            施振源（即陳深望之繼承人）

            施金英（即陳深望之繼承人）

            施敏雯（即陳深望之繼承人）

            林冠呈（即陳深望之繼承人）

上列當事人間請求分割共有物事件，於民國111年3月9日言詞辯
論終結，本院判決如下：
    主  文
兩造共有坐落新北市○○區○○段○○○地號土地（面積五十八平方公
尺）應予變價分割，所得價金由兩造按附表所示應有部分比例分
配。
訴訟費用由兩造按附表所示應有部分比例負擔。
    事  實  及  理  由
壹、程序方面
一、按訴狀送達後，原告不得將原訴變更或追加他訴，但擴張或
    減縮應受判決事項之聲明者，不在此限；簡易訴訟程序，除
    本章別有規定外，仍適用第一章通常訴訟程序之規定；第43
    6條之規定，於小額程序準用之，民事訴訟法第255條第1項
    第3款、第436條第2項、第436條之23分別定有明文。本件原
    告起訴時原請求：㈠被告林有溪、林世茂、林世沛、林世平
    、林清慧、林美如、林錦葱、王里芳、王彥翔、王彥羢、王
    德雄、王阿菊、王秀美、王秀琴、邱陳園、施榮洲、施振源
    、施金英、施敏雯及林冠呈應就被繼承人陳深望所有坐落新
    北市○○區○○段000地號、面積58平方公尺、應有部分八分之
    三之土地，辦理繼承登記。㈡兩造共有坐落新北市○○區○○段0
    00地號、面積58平方公尺、權利範圍全部土地，應予變價分
    割，所得價金由兩造按如附表一所示之應有部分比例分配。
    嗣原告於111年1月19日言詞辯論期間具狀請求撤回第一項聲
    明，核原告前揭變更，屬縮減應受判決事項之聲明，揆諸前
    開說明，應予准許。
二、本件被告經合法通知，均未於最後一次言詞辯論期日到場，
    核無民事訴訟法第386條各款所列各款情形，爰依原告之聲
    請，准由其一造辯論而為判決。
貳、實體方面
一、原告主張：
    坐落於新北市○○區○○段000地號土地（面積58平方公尺）（
    下稱系爭土地）為兩造所共有，權利範圍如附表所示。觀系
    爭不動產並無不能分割之情形，惟因面積僅58平方公尺，無
    法以原物分配於各所有人，為求系爭土地真正之價值及維護
    各共有人之利益，將系爭房地變賣以價金分配於各共有人之
    方式分割，為此，爰依民法第823 條、第824 條第2 項規定
    ，提起本件訴訟。並聲明：兩造共有系爭不動產應予變價分
    割，所得價金由兩造依應有部分比例分配之。
二、被告陳銘勗、陳麗如曾到庭以：同意變價分割，惟訴訟費用
    應由原告負擔等語置辯。
三、被告陳銘健曾到庭陳述：同意變價分割等語。
四、被告林崇明、林翊璇、莊秋齡曾到庭均陳述：同意分割，分
    割方式沒有意見等語。
五、得心證之理由：
（一）按各共有人，除法令另有規定外，得隨時請求分割共有物
      。但因物之使用目的不能分割或契約訂有不分割之期限者
      ，不在此限，民法第823條第1項定有明文。本件原告主張
      兩造共有系爭不動產，無因使用目的不能分割之情形，各
      共有人間亦無不得分割之契約等情，有系爭土地登記謄本
      在卷可佐（參見原證三），並為被告所不爭執，堪信為真
      實。
（二）次按共有物之分割，依共有人協議之方法行之；分割之方
      法不能協議決定，或於協議決定後因消滅時效完成經共有
      人拒絕履行者，法院得因任何共有人之請求，命為下列之
      分配：一以原物分配於各共有人。但各共有人均受原物之
      分配顯有困難者，得將原物分配於部分共有人。原物分配
      顯有困難時，得變賣共有物，以價金分配於各共有人；或
      以原物之一部分分配於各共有人，他部分變賣，以價金分
      配於各共有人，民法第824 條第1 項、第2 項分別定有明
      文。復按定共有物分割之方法，究以原物分割或變價分割
      為適當，應斟酌各共有人之意願、利害關係、使用情形、
      共有物之經濟效用、性質與價格及分割後各部分之經濟價
      值暨其應有部分之比值是否相當而為適當之分配，始能謂
      為適當而公平，不受共有人所主張分割方法之拘束（最高
      法院88年度台上字第600號、90年度台上字第1607號、94
      年度台上字第1149號判決意旨參照）。本件兩造就系爭土
      地之分割方法既不能達成一致之協議，原告提起本件訴訟
      自有理由。
（三）經查：就系爭土地之分割方法，被告陳銘勗、陳麗如、陳
      銘健均同意以變價分割之方式為之，被告林崇明、林翊璇
      、莊秋齡亦均無反對之意。本院衡酌變價分割係以變價拍
      賣之方式分割，由兩造及有意願之第三人以競標之方式為
      之，於自由市場競爭之情形下，藉由良性公平競價之結果
      ，將使系爭房地之市場價值極大化，一方面使兩造均有機
      會參加競標而取得系爭房地，或可於程序中依相同條件優
      先承買；而未能取得系爭房地之一方，亦能以競標之價格
      而獲得拍賣中最高價金計算之金錢補償，實際上較能平衡
      兩造之權利義務等情，及系爭土地之性質、使用狀況、經
      濟效用、兩造意願並兼顧全體共有人之利益等一切情狀後
      ，認系爭不動產應予變賣，所得價金按附表所示兩造之應
      有部分比例分配於各共有人之分割方法，較貼近系爭房地
      之性質及價值、經濟效用，俾符合公平經濟原則，並促進
      物之利用。
（四）綜上所述，原告依民法第823 條規定，訴請裁判分割系爭
      不動產，於法有據，應予准許，且本院審酌認以變價分割
      方式較為妥適公平，爰判決如主文第1項所示。
四、末按因共有物分割、經界或其他性質上類似之事件涉訟，由
    敗訴當事人負擔訴訟費用顯失公平者，法院得酌量情形，命
    勝訴之當事人負擔其一部，民事訴訟法第80條之1定有明文
    。被告陳銘勗、陳麗如雖辯稱：訴訟費用應由原告負擔云云
    ，惟本件分割共有物之訴，核其性質屬形式之形成訴訟，如
    准予裁判分割，原告之訴即為有理由，並無敗訴與否之問題
    ，故應由兩造按應有部分比例分擔訴訟費用，較為公允，爰
    確認訴訟費用之負擔如主文第2項所示。
五、本件事證已臻明確，兩造其餘攻擊、防禦方法，經本院審酌
    後，認對於判決結果均無影響，爰不一一論述，併此指明。
六、結論，原告之訴為有理由，依據民事訴訟法第385 條第1 項
    前段，第80條之1 ，判決如主文。　　
中    華    民    國   111    年     3    月    25    日
                  臺灣新北地方法院三重簡易庭
                      法      官  王雅婷
以上正本係照原本作成。
如不服本判決，應於送達後20日內，向本院提出上訴狀並表明上
訴理由，如於本判決宣示後送達前提起上訴者，應於判決送達後
20日內補提上訴理由書（須附繕本）。
中    華    民    國   111    年     3    月    25    日
                      書  記  官  陳芊卉
　　　　　　　　　　　
新北市○○區○○段000地號土地（面積：58平方公尺）   編號 姓名 應有部分比例 1 陳銘健 1/8 2 陳銘勗 1/8 3 陳麗如 1/8 4 林崇明 1/24 5 林文裕 1/24 6 林翊璇 1/24 7 莊秋生 1/24 8 莊秋齡 1/24 9 一如資產管理股份有限公司 1/24 10 林有溪（即陳深望之繼承人） 公同共有3/8 11 林世茂（即陳深望之繼承人）  12 林世沛（即陳深望之繼承人）  13 林世平（即陳深望之繼承人）  14 林清慧（即陳深望之繼承人）  15 林美如（即陳深望之繼承人）  16 林錦葱（即陳深望之繼承人）  17 王里芳（即陳深望之繼承人）  18 王彥翔（即陳深望之繼承人）  19 王彥羢（即陳深望之繼承人）  20 王德雄（即陳深望之繼承人）  21 王阿菊（即陳深望之繼承人）  22 王秀美（即陳深望之繼承人）  23 王秀琴（即陳深望之繼承人）  24 邱陳園（即陳深望之繼承人）  25 施榮洲（即陳深望之繼承人）  26 施金英（即陳深望之繼承人）  27 施敏雯（即陳深望之繼承人）  28 施振源（即陳深望之繼承人）  29 林冠呈（即陳深望之繼承人）  30 林崇明  31 林文裕  32 林翊璇  33 莊秋生  34 莊秋齡